臺灣士林地方法院刑事判決　　　　　　　96年度易字第1599號
聲　請　人　臺灣士林地方法院檢察署檢察官
被　　　告　甲○○
　　　　　　　　　　（另案於臺灣臺北監獄士林分監執行中）
上列被告因妨害公務等案件，經檢察官提起公訴（96年度偵字第
9715號），因被告於本院準備程序中為有罪之陳述，經本院合議
庭裁定以簡式審判程序審理，本院判決如下：
    主  文
甲○○依法拘禁之人以強暴脫逃，未遂，處有期徒刑壹年。
    事  實
一、甲○○於民國96年8 月2 日因強盜案件經臺灣士林地方法院
    檢察署檢察官提起公訴，嗣於同日送審而經臺灣士林地方法
    院法官裁定予以羈押，並拘禁於羈押室內，為依法拘禁之人
    ，旋於同日15時30分許，在羈押室內，因故而生不滿，竟基
    於傷害人身體以圖脫逃之故意，利用臺灣士林地方法院檢察
    署法警丙○○開啟鐵門提訊人犯王奕翔（起訴書誤載為黃奕
    翔）之際，衝出鐵門進入戒護區內，徒手攻擊法警丙○○，
    並搶奪其所佩帶之電擊棒，該署法警乙○○見狀前往制止亦
    遭攻擊，嗣經臺灣士林地方法院法警詹文良聞訊上前合力制
    伏甲○○，甲○○始未脫逃得逞，丙○○因此受有鼻上方左
    側、頸部左側，右頰下方及下唇挫傷之傷害，而乙○○則受
    有右前臂背側及左前臂內側挫傷之傷害。
二、案經丙○○、乙○○訴由臺北市政府警察局士林分局報請臺
    灣士林地方法院檢察署檢察官偵查起訴，嗣因甲○○於本院
    準備程序中為有罪之陳述，經本院合議庭裁定以簡式審判程
    序審理。
    理  由
一、本件被告甲○○所犯係死刑、無期徒刑或最輕本刑為三年以
    上有期徒刑或高等法院管轄第一審案件以外之罪，其於準備
    程序期日就被訴事實為有罪之陳述，經本院告知簡式審判程
    式之旨，並聽取公訴人及被告之意見後，經合議庭裁定由受
    命法官獨任進行簡式審判程序，是依刑事訴訟法第273 條之
    2 規定，本件之證據調查，不受同法第159 條第1 項、第16
    1 條之2 、第161 條之3 、第163 條之1 及第164 條至第17
    0條規定之限制，合先敘明。
二、前揭犯罪事實，業據被告甲○○於本院審理中坦承不諱，復
    經證人詹文良於警詢及偵查中證述在卷，核與告訴人丙○○
    、乙○○於警詢及偵查中所指訴之情節相符；而告訴人丙○○及乙○○因而受有如事實欄所載之傷勢，亦有臺灣士林地
    方法院檢察署驗傷診斷書各一紙及告訴人丙○○之受傷部位
    照片五張在卷可參，足徵被告甲○○之上開自白與事實相符
    。本件事證明確，被告甲○○之犯行洵堪認定，應予依法論
    科。
三、查被告甲○○係於96年8 月2 日經本院裁定羈押而拘禁於羈
    押室內，自屬依法拘禁之人，核其上開所為，係犯刑法第16
    1 條第4 項、第2 項之暴行脫逃未遂罪及同法第277 條第1
    項之傷害罪。又被告甲○○雖已著手於脫逃行為之實施，然
    未至脫離公力監督範圍之結果，為未遂犯，應刑法第25條第
    2 項之規定，減輕其刑。又刑法第161 條第2 項以強暴脅迫
    脫逃之罪，為同法第135 條妨害公務罪之特別規定，自應逕
    依第161 條第2 項論科，無適用第135 條之餘地，最高法院
    49 年 度臺上字第517 號著有判例可資參照，是公訴意旨認
    應另論以刑法第135 條第1 項之妨害公務罪，尚有未洽；而
    被告甲○○徒手毆打法警並搶奪電擊棒以實施脫逃行為，顯
    係以強暴之方式為之，公訴意旨僅論以刑法第161 條第1 項
    之脫逃罪，自有未洽，然檢察官於本院96年11月16日審理中
    業就此部分行為應適用之法條當庭更正為刑法第161 條第2
    項之暴行脫逃罪，本院自得加以審究，毋庸變更起訴法條。
    又被告甲○○以一行為同時傷害告訴人丙○○、乙○○而遂
    其脫逃犯行，係以一行為觸犯數罪名，為想像競合犯，應依
    刑法第55條之規定，從一重論以暴行脫逃未遂罪。爰審酌被
    告甲○○僅因一時之不滿，竟於依法拘禁之際，為圖脫逃而
    對依法執行職務之法警施暴，致告訴人丙○○及乙○○受傷
    ，對社會所造成之危害非輕，然於犯後尚能坦承犯行，且未
    達脫離公力監督範圍之結果，及其品行、犯罪動機、目的、
    手段、生活狀況、智識程度及犯罪所生之損害等一切情狀，
    量處如主文所示之刑。
據上論斷，應依刑事訴訟法第273 條之1 第1 項、第299 條第1
項前段，刑法第161 條第2 項、第4 項、第277 條第1 項、第55
條、第25條第2 項，判決如主文。
本案經檢察官張紜瑋到庭執行職務。
中　　華　　民　　國　　96　　年　　11　　月  　21 　日
　　　　　　　　　刑事第五庭法  官  黃雅君
以上正本證明與原本無異。
如不服本判決，應於收受送達後10日內向本院提出上訴書狀，其
未敘述上訴之理由者並得於提起上訴後20日內向本院補提理由書
（均須按他造當事人之人數附繕本）。
                            書記官  彭莉婷
中　　華　　民　　國　　96　　年　　11　　月　　23　　日
附錄本案論罪科刑法條：
中華民國刑法第161條第2 項、第4 項
（脫逃罪）
依法逮捕、拘禁之人脫逃者，處 1 年以下有期徒刑。
損壞拘禁處所械具或以強暴脅迫犯前項之罪者，處 5 年以下有期
徒刑。
聚眾以強暴脅迫犯第 1 項之罪者，在場助勢之人，處 3 年以上
 10 年以下有期徒刑。首謀及下手實施強暴脅迫者，處5 年以上
有期徒刑。
前三項之未遂犯，罰之。
中華民國刑法第277條第1 項
（普通傷害罪）
傷害人之身體或健康者，處 3 年以下有期徒刑、拘役或 1 千元
以下罰金。
犯前項之罪因而致人於死者，處無期徒刑或 7 年以上有期徒刑；
致重傷者，處3 年以上10年以下有期徒刑。
